【裁判字號】    98,交聲,4033
【裁判日期】    981109
【裁判案由】    聲明異議
【裁判全文】
臺灣臺中地方法院交通事件裁定        98年度交聲字第4033號
原處分機關  交通部公路總局臺中區監理所
異  議  人  甲○○
即受處分人
上列異議人即受處分人因違反道路交通管理處罰條例案件，對於
交通部公路總局臺中區監理所民國97年6月11日所為之處分（中
監違字第裁00-000000000號裁決書），聲明異議，本院裁定如下
：
    主  文
異議駁回。
    理  由
一、聲明異議意旨略以：受處分人即異議人甲○○（下稱受處分
    人）因長期在外地工作又因一時疏忽沒有注意8679-PT自小
    客車定檢日期，以致沒有參加定期檢驗。但監理所有在逾期
    時舉發未參加定期檢驗罰單，可是受處分人並未收到，違規
    通知單是大樓管理委員會的守衛收的。因受處分人沒有回去
    ，或是該守衛因時間過長在受處分人偶而回去時也沒有告知
    ，所以受處分人就沒有履行義務。在97年6月11日台中區監
    理所又寄一裁決書到受處分人戶籍地，通知該自小客車在97
    年6月11日起註銷，且要繳逾期驗車罰款。但因受處分人戶
    籍地遷到大肚鄉時日不多，與左鄰右舍不熟且又常在外地工
    作，以致不知有寄存信件在郵局3個月。受處分人是小市民
    ，對法規不清不楚，所以延誤了驗車時間，驗車罰鍰新臺幣
    （下同）1,400元受處分人願意繳納，但懇請免於註銷車牌
    等語。
二、按受處分人不服道路交通管理處罰條例第8條主管機關所為
    之處罰，得於接到裁決書之翌日起20日內，向管轄地方法院
    聲明異議；依道路交通管理處罰條例第87條規定向管轄法院
    聲明異議之期間，自裁決送達之翌日起算，並得依法扣除在
    途期間及聲請回復原狀；交通法庭認聲明異議不合法律上之
    程式或其異議權已喪失者，應以裁定駁回之，為道路交通管
    理處罰條例第87條第1項、道路交通案件處理辦法第12條、
    第18條前段所明定。又按處理違反道路交通管理事件，有關
    文書送達之程序，依行政程序法之規定；送達，於應受送達
    人之住居所、事務所或營業所為之；於應送達處所不獲會晤
    應受送達人時，得將文書付與有辨別事理能力之同居人、受
    僱人或應送達處所之接收郵件人員。應受送達人或其同居人
    、受僱人、接收郵件人員無正當理由拒絕收領文書時，得將
    文書留置於應送達處所，以為送達；又送達不能依前2條規
    定為之者，得將文書寄存送達地之地方自治或警察機關，並
    作送達通知書2份，1份黏貼於應受送達人住居所、事務所、
    營業所或其就業處所門首，另1份交由鄰居轉交或置於該送
    達處所信箱或其他適當位置，以為送達。前項情形，由郵政
    機關為送達者，得將文書寄存於送達地之郵政機關。寄存機
    關自收受寄存文書之日起，應保存3個月，違反道路交通管
    理事件統一裁罰基準及處理細則第5條，行政程序法第72條
    第1項前段、第73條第1項、第3項、第74條分別定有明文。
    又民國（下同）92年2月7日修正之民事訴訟法第138條第2項
    規定「寄存送達，自寄存之日起，經10日內發生效力。」，
    然行政程序法第74條就寄存送達已自行規定，該條文中並無
    10日生效之規定，亦未準用民事訴訟法，故民事訴訟法關於
    寄存送達之規定，於行政程序自難適用（最高行政法院95年
    度裁字第2663號裁定意旨參照）。準此，舉發違反道路交通
    管理事件通知單送達時若依行政程序法第73條規定寄存送達
    者，於合法寄存送達時即發生送達效力，合先敘明。
三、經查：受處分人所有車牌號碼8679-PT號自用小客車，因有
    「不依期限於96年9月15日參加定期檢驗」之違規，經原處
    分機關於96年10月26日依道路交通管理處罰條例第17條第1
    項之規定，以中監車字第606041030號舉發違反道路交通管
    理事件通知單逕行舉發，並於96年11月5日向受處分人當時
    之戶籍地址「臺中市○○區○○路4段462號13樓」（嗣於97
    年3月19日遷入「臺中縣大肚鄉○○路○段1之12號」）為送
    達，並由大樓管理員代收。而受處分人逾6個月以上仍未到
    案，原處分機關遂於97年6月11日以中監違字第裁00-000000
    000號裁決書裁處罰鍰1,400元及註銷牌照。該裁決書於97年
    6月16日向受處分人之戶籍地址「臺中縣大肚鄉○○路○段1
    之12號」，因未會晤受處分人本人，亦無受領文書之同居人
    、受僱人或應送達處所之接收郵件人員，即於同日寄存於蔗
    郵局，送達人員並製作送達通知書2份，1份粘貼於應受送
    達處所門首，另1份置於受送達處所信箱或適當位置以為送
    達等情，有上開舉發通知單、裁決書、臺中區監理所送達證
    書及受處分人全戶戶籍資料查詢結果在卷可稽。本件違反道
    路交通管理事件裁決書既已於97年6月16日合法送達予受處
    分人，受處分人遲至98年10月21日始具狀聲明異議（有受處
    分人提出之交通事件聲明異議狀上所蓋收文戳章在卷可稽）
    ，顯已逾20日之法定異議期間，故受處分人之異議不合法律
    上程式，且屬不得補正，依法應予駁回。
四、據上論斷，應依道路交通管理處罰條例第87條第2項、道路
    交通案件處理辦法第18條前段，裁定如主文。
五、如不服本裁定，得於送達之翌日起5日內，向本院提出抗告
    狀。
中    華    民    國    98    年    11    月     9    日
                        交通法庭  法  官  蔡建興
以上正本證明與原本無異。
                                  書記官  黃英寬
中    華    民    國    98    年    11    月     9    日


司法院資訊處製作；財團法人民間司法改革基金會備份。
